臺灣高等法院刑事判決               100年度上訴字第3321號
上  訴  人  臺灣板橋地方法院檢察署檢察官
被      告  王逸民
上列上訴人因被告搶奪等案件，不服臺灣板橋地方法院100年度
訴字第2058號，中華民國100年10月13日第一審判決（起訴案號
：臺灣板橋地方法院檢察署100年度偵字第17868號、第22239號
），提起上訴，本院判決如下：
    主  文
原判決撤銷。
王逸民犯如附表所犯罪名及宣告刑欄所示之罪，均累犯，各處如
附表所犯罪名及宣告刑欄所示之刑。應執行有期徒刑柒年，並於
刑之執行前，令入勞動場所強制工作參年。扣案之扳手壹把，沒
收之。
    事  實
一、王逸民有犯罪之習慣，於民國90年間，因搶奪、強盜、違反
    軍役職責罪，經國防部高等軍事法院以91年度法仁判字第17
    6號判決分別判處有期徒刑7年4月、6月，應執行刑有期徒刑
    7年6月確定，於97年3 月27日假釋出監，假釋期間付保護管
    束，於97年8 月23日保護管束期滿未經撤銷假釋，視為已執
    行完畢（於本案構成累犯）。又於98年間，因竊盜案件，經
    臺灣板橋地方法院以98年度易字第1705號判決判處有期徒刑
    7月確定；因違反電信法案件，經同法院以99年度簡字第163
    6號判決判處有期徒刑3月確定，上揭2 罪經同法院以99年度
    聲字第4782號裁定應執行有期徒刑8 月確定，於100年4月15
    日因徒刑執行完畢出監。
二、詎王逸民仍不知悔改，因缺錢購買網路遊戲點數，竟基於分
    別意圖為自己不法所有之犯意，於附表所示之時間、地點，
    以附表所示之方式，竊取或搶奪附表所示之王耀財等人所有
    如附表所示之財物得手，所竊取之機車車牌及機車供作其犯
    上揭搶奪案件使用，搶奪所得之金項鍊則持往新北市三重區
    重新橋下跳蚤市場變賣，所得花用殆盡，嗣經警調閱如附表
    所示地點之監視器錄影畫面後，於100年6 月8日約詢王逸民
    到案，並徵得其同意對其執行搜索，在新北市○○區○○路
    151號，扣得統一發票4 張；在新北市○○區○○路168號，
    扣得帆布鞋1雙、口罩1個、扳手1 把；在新北市○○區○○
    街30巷16弄24之4號4樓，扣得深藍色外套1 件。復於100年8
    月17日凌晨0時30分許，在新北市○○區○○街35 號前，經
    警持拘票拘獲，並扣得短褲2件、拖鞋1雙。
三、案經郭永棻、謝梁連訴由新北市政府警察局海山分局、陳碧
    琯訴由新北市政府警察局三重分局，李文華、吳俊德訴由新
    北市政府警察局蘆洲分局移送臺灣板橋地方法院檢察署檢察
    官偵查起訴。
    理  由
壹、證據能力部分
    本件認定事實所引用之卷內所有卷證資料（包含人證與文書
    證據、物證等證據），並無證據證明係公務員違背法定程序
    所取得，且被告及檢察官於本院審判期日中對上開證據，就
    證據能力均未表示爭執，而迄至言詞辯論終結前亦未再聲明
    異議，經核亦無顯有不可信之情況與不得作為證據之情形，
    本院審酌上開證據資料製作時之情況，尚無違法不當之瑕疵
    ，且與本案待證事實間具有相當關聯性，認為以之作為證據
    應屬適當，均認有證據能力。
貳、實體部分：
一、上揭事實欄二之犯罪事實，迭據被告於警詢、偵查、原審及
    本院審理中坦承不諱，核與證人即告訴人郭永棻、謝梁連、
    陳碧琯、李文華、吳俊德及證人即被害人王耀財、陳秀玉、
    盧春錦、賀正安、余琨銘、林忠韋、陳楊淑敏、洪美麗於警
    詢中之證言相符，並有新北市政府警察局海山分局搜索扣押
    筆錄、扣押物品目錄表各3 份、新北市政府警察局蘆洲分局
    搜索扣押筆錄、扣押物品目錄表各1份、統一發票4紙、案發
    現場監視器錄影翻拍照片75張、新北市政府警察局三重分局
    拍攝之被告犯案所騎乘之白色重型機車及贓證物照片6 張、
    新北市政府警察局三重分局搶奪案歹徒特徵一覽1 紙、現場
    圖1紙、贓物認領保管單2紙、失車案件基本資料詳細畫面報
    表3紙、臺北市政府警察局車輛協尋電腦輸入單4紙、新北市
    政府警察局蘆洲分局所拍攝之刑案現場照片11張附卷，及扳
    手1把、帆布鞋1雙、黑色口罩1個、深藍色外套1 件、短褲2
    件、拖鞋1 雙扣案可佐，應認被告上揭自白，核與事實相符
    ，應堪採信。本案事證明確，被告上揭犯行堪以認定，自應
    依法論科。
二、按刑法第321條第1項第3 款之攜帶兇器竊盜罪，係以行為人
    攜帶兇器竊盜為其加重條件，此所謂兇器，其種類並無限制
    ，凡客觀上足對人之生命、身體、安全構成威脅，具有危險
    性之兇器均屬之，且祇須行竊時攜帶此種具有危險性之兇器
    為已足，並不以攜帶之初有行兇之意圖為必要，最高法院79
    年度臺上字第5253號判例意旨可資參照。查：被告犯附表編
    號4、6、8所示之竊盜犯行時，所攜帶用以拔取車牌之扳手1
    把，為鐵製材質，長度超過20公分，業據被告於本院審理中
    供述明確，並有該扳手照片1 張（見100年度偵字第17868號
    卷第22頁）在卷可查，如以之攻擊人體，足以造成相當之傷
    害，是可認該等物品客觀上可對人之生命、身體、安全構成
    威脅，具有危險性，應屬刑法第321條第1項第3 款所定之兇
    器。核被告如附表編號1、2、3、5、7、9、10、13、15所為
    ，係犯刑法第325條第1 項搶奪罪；如附表編號4、6、8所為
    ，係犯刑法第321條第1項第3 款攜帶兇器竊盜罪；如附表編
    號11、12、14所為，係犯刑法第320條第1項普通竊盜罪。被
    告所為如附表所示各次犯行，均犯意各別，行為有異，應予
    分論併罰。被告有如事實欄一所示之犯罪科刑及執行情形，
    有本院被告前案紀錄表在卷可稽，其於上開有期徒刑執行完
    畢後5 年內，故意再犯本件有期徒刑以上之上揭15罪，均為
    累犯，應依刑法第47條第1 項之規定，加重其刑。爰審酌被
    告前有搶奪、竊盜前科，素行非佳，有上開前案紀錄表在卷
    可查，仍不知悔改，其正值青壯，竟不思循合法管道獲取財
    物，僅因缺錢購買網路遊戲點數，即以先竊取機車車牌或機
    車後，再騎乘懸掛所竊得車牌之機車或所竊得之機車作為交
    通工具，搶奪告訴人等（被害人等）懸掛於頸部之金飾，不
    僅造成告訴人等（被害人等）財物之損失，更足使渠等心生
    恐懼，危害社會治安甚鉅，惡性非輕，惟念及其於偵審中均
    坦承犯行，犯後態度尚佳，並兼衡其犯罪之動機、手段、智
    識程度、犯罪所得財物價值、迄今均未與告訴人等（被害人
    等）達成和解及檢察官之求刑等一切情狀，分別量處如主文
    所示之刑，並定其應執行刑，以資懲儆。
三、末按「十八歲以上之竊盜犯、贓物犯，有犯罪之習慣者，得
    於刑之執行前，令入勞動場所強制工作。」，竊盜犯贓物犯
    保安處分條例第3條第1項定有明文。又保安處分中之強制工
    作，旨在對嚴重職業性犯罪及欠缺正確工作觀念或無正常工
    作因而犯罪者，強制其從事勞動，學習一技之長及正確之謀
    生觀念，使其日後重返社會，能適應社會生活；保安處分應
    受比例原則之規範，使保安處分之宣告，與行為人所為行為
    之嚴重性、行為人所表現之危險性及對於行為人未來行為之
    期待性相當，應由法院視行為人之危險性格，決定應否令入
    勞動處所強制工作，以達預防之目的(司法院釋字第471號、
    第528號參照)。查被告除犯本案15件搶奪、攜帶兇器竊盜、
    普通竊盜罪外，其前亦犯有竊盜、搶奪等罪，已執行完畢，
    此有本院被告前科紀錄表可查，又被告年值青壯，非無謀生
    能力之人，竟不思循正業賺取錢財，僅因缺錢購買線上遊戲
    點數，即以騎乘未懸掛車牌之重型機車，奪取王耀財等人配
    掛頸部之金項鍊，復為行搶奪之用，持客觀上可對人之生命
    、身體、安全構成威脅，具有危險性之兇器竊盜重型機車，
    或持自備鑰匙竊盜停於路邊之重型機車，復騎乘竊得之機車
    以行搶奪罪，此經被告於本院審理時供認不諱 (見本院卷第
    50頁反面)，足見被告觸犯附表編號4、6、8之攜帶兇器竊盜
    罪及附表編號11、12、14之普通竊盜罪，均意在行搶奪之便
    利，且其搶奪之犯罪手法均是行經路人王耀財等人身邊時，
    趁被害人不備之際，奪取其等配掛於頸部之金項鍊，此犯罪
    手法除可能造成被害人身體受傷外，並可造成被害人畏懼之
    心理創傷，其犯行之危險性可見一斑。且被告所奪取之財物
    均是變現快之高價位金飾，足見被告行搶奪之目的是在快速
    取得錢財花用，可見其有好逸惡勞之惡劣品行。又其在100
    年5月26日至同年6月7日止，始末日僅相隔13日，竟觸犯4件
    搶奪罪、3件攜帶兇器竊盜罪(見附表編號4至10)，又於同年
    8月9日至同年月13日止，始末亦僅相隔5日，竟再觸犯2件搶
    奪罪、3 輛重型機車竊盜案(見附表編號11至15)，可見其行
    徑囂張、毫無節制，視刑罰誡命規範為無物，為己購買線上
    遊戲點數，竟可挺而走險，其圖不勞而獲之惡習且欠缺正確
    工作觀念，守法觀念淡薄，而有犯罪之習慣甚明；且被告如
    附表多次搶奪、攜帶兇器竊盜、普通竊盜犯行，嚴重影響社
    會治安，造成人心惶惶不安，僅賴徒刑之執行，顯難收警惕
    及教化之效。為協助被告再社會化，訓練其謀生能力並培養
    勤勞工作之人生觀，俾矯正其偏差之人格及惡行，有令入勞
    動場所強制工作之必要。被告於前開時間內，縱兼有其他工
    作，於犯罪習慣有無之認定，實已無礙。原審基於同一證據
    ，認被告事證明確，據以論罪科刑，並參酌檢察官之具體求
    刑，量處如附表所示之罪刑，並定執行刑有期徒刑7 年，固
    非無見，惟檢察官提起本件上訴，請求本案被告於刑之執行
    前令入勞動場所強制工作為有理由，且被告所定之執行刑逾
    一年以上，且因犯各該罪而始認有犯罪習慣，乃於定應執行
    刑時，依竊盜犯贓物犯保安處分條例第3條第1項之規定，諭
    知於刑之執行前，令被告入勞動場所強制工作3 年以收矯治
    之效。
四、扣案之扳手1 把，係被告所有，且供其涉犯如附表編號4、6
    、8所示竊盜犯行所用之物，應依刑法第38條第1項第2 款宣
    告沒收。又扣案之帆布鞋1雙、黑色口罩1 個、深藍色外套1
    件、短褲2件、拖鞋1雙，雖屬被告所有，且為被告為本件搶
    奪、竊盜犯行時穿著之衣物，惟並未證據足認上揭衣物係被
    告用作掩飾身分所使用，況該等物品本有其適當之用途，固
    足作為被告為本件犯行之佐證，但性質上非屬供犯罪所用之
    物，且均非屬違禁物，爰不宣告沒收；再被告為如附表編號
    12、14所示竊盜犯行時自備之鑰匙1 把，並未扣案，且經被
    告於警詢中陳稱已經丟棄（100年度偵字第22239號卷第14頁
    ），查該鑰匙並非義務沒收之物，亦乏證據證明該鑰匙現仍
    存在，故亦不宣告沒收，附此敘明。
據上論斷，應依刑事訴訟法第369條第1項前段、第364條、第299
條第1項前段，刑法第320條第1項、第321條第1項第3 款、第325
條第1項、第47條第1項、第51條第5款、第38條第1項第2 款，刑
法施行法第1條之1第1項、第2項前段，竊盜犯贓物犯保安處分條
例第3條第1項、第4條、第5條第1項，判決如主文。
本案經檢察官壽勤偉到庭執行職務。
中    華    民    國   100    年    12    月    20    日
                  刑事第六庭  審判長法  官  邱同印
                                    法  官  郭豫珍
                                    法  官  黃惠敏
以上正本證明與原本無異。
搶奪如不服本判決，應於收受送達後10日內向本院提出上訴書狀
，其未敘述上訴之理由者並得於提起上訴後10日內向本院補提理
由書（均須按他造當事人之人數附繕本）「切勿逕送上級法院」
。
其餘不得上訴。
                                    書記官  陳豪達
中    華    民    國   100    年    12    月    22    日
附錄：本案論罪科刑法條全文
中華民國刑法第320條
（普通竊盜罪、竊佔罪）
意圖為自己或第三人不法之所有，而竊取他人之動產者，為竊盜
罪，處5  年以下有期徒刑、拘役或 5 百元以下罰金。
意圖為自己或第三人不法之利益，而竊佔他人之不動產者，依前
項之規定處斷。
前二項之未遂犯罰之。
中華民國刑法第321條
（加重竊盜罪）
犯竊盜罪而有下列情形之一者，處 6 月以上、5 年以下有期徒
刑，得併科新臺幣 10 萬元以下罰金：
一、侵入住宅或有人居住之建築物、船艦或隱匿其內而犯之者。
二、毀越門扇、牆垣或其他安全設備而犯之者。
三、攜帶兇器而犯之者。
四、結夥三人以上而犯之者。
五、乘火災、水災或其他災害之際而犯之者。
六、在車站、埠頭、航空站或其他供水、陸、空公眾運輸之舟、
    車、航空機內而犯之者。
前項之未遂犯罰之。
中華民國刑法第325條
（普通搶奪罪）
意圖為自己或第三人不法之所有，而搶奪他人之動產者，處 6
月以上 5 年以下有期徒刑。
因而致人於死者，處無期徒刑或 7 年以上有期徒刑，致重傷者
，處 3 年以上 10 年以下有期徒刑。
第 1 項之未遂犯罰之。
附表：
┌───┬──────┬───────┬─────────┬─────────┐
│ 編號 │   犯罪時間 │   犯罪地點   │ 犯罪方法、被害人 │ 所犯罪名及宣告刑 │
│      │            │              │ 及犯罪所得之物   │                  │
├───┼──────┼───────┼─────────┼─────────┤
│  1   │98年8 月22日│臺北縣板橋區（│騎乘其所有當時未懸│王逸民犯搶奪罪，累│
│      │下午4 時8 分│現改制為新北市│掛車牌之車號CRR-27│犯，處有期徒刑玖月│
│      │許          │板橋區，下同）│5 號重型機車，乘王│。                │
│      │            │永豐街55巷35弄│耀財不備時，奪取其│                  │
│      │            │1 號前        │配掛於頸部之金項鍊│                  │
│      │            │              │1 條（價值約新臺幣│                  │
│      │            │              │【下同】20,000元）│                  │
├───┼──────┼───────┼─────────┼─────────┤
│  2   │98年9 月4 日│臺北縣板橋市民│騎乘其所有當時未懸│王逸民犯搶奪罪，累│
│      │下午5 時許  │享街116 巷1 號│掛車牌之車號CRR-27│犯，處有期徒刑玖月│
│      │            │前            │5 號重型機車，乘陳│。                │
│      │            │              │秀玉不備時，奪取陳│                  │
│      │            │              │秀玉配掛於頸部之金│                  │
│      │            │              │項鍊1 條（價值約10│                  │
│      │            │              │,000元）          │                  │
├───┼──────┼───────┼─────────┼─────────┤
│  3   │98年10月17日│臺北縣板橋市民│騎乘其所有當時未懸│王逸民犯搶奪罪，累│
│      │下午5 時38分│享街113 號前  │掛車牌之車號CRR-27│犯，處有期徒刑玖月│
│      │許。        │              │5 號重型機車，尾隨│。                │
│      │            │              │盧春錦，乘其不備時│                  │
│      │            │              │，奪取盧春錦配掛於│                  │
│      │            │              │頸部之金項鍊約3 分│                  │
│      │            │              │之1 條（價值約5,  │                  │
│      │            │              │000 元）          │                  │
├───┼──────┼───────┼─────────┼─────────┤
│  4   │100 年5 月26│新北市板橋區國│持客觀上足供兇器使│王逸民犯攜帶兇器竊│
│      │日下午4 時許│泰街106 號前之│用之扳手1 只，拔取│盜罪，累犯，處有期│
│      │            │騎樓          │陳高珠卿所有之車號│徒刑柒月，扣案之板│
│      │            │              │GJM-266 號重型機車│手壹把，沒收之。  │
│      │            │              │車牌1 面          │                  │
├───┼──────┼───────┼─────────┼─────────┤
│  5   │100 年5 月26│新北市板橋區新│騎乘改掛車號GJM-26│王逸民犯搶奪罪，累│
│      │日下午4 時30│生街98巷6 號前│6 號車牌之車號CRR-│犯，處有期徒刑玖月│
│      │分許        │。            │275 號重型機車，乘│。                │
│      │            │              │李袁淑黛不備之際，│                  │
│      │            │              │奪取李袁淑黛配掛於│                  │
│      │            │              │頸部之金項鍊半條（│                  │
│      │            │              │價值約5,000元）   │                  │
├───┼──────┼───────┼─────────┼─────────┤
│  6   │100 年5 月30│新北市板橋區中│持客觀上足供兇器使│王逸民犯攜帶兇器竊│
│      │日下午3 時20│山路2 段465 巷│用之扳手1 只，拔取│盜罪，累犯，處有期│
│      │分許        │94弄1 號前    │賀正安所有之車號82│徒刑柒月，扣案之板│
│      │            │              │6-GBD 號重型機車車│手壹把沒收之。    │
│      │            │              │牌1 面            │                  │
├───┼──────┼───────┼─────────┼─────────┤
│  7   │100 年5 月30│新北市板橋區大│假意於郭永棻所開設│王逸民犯搶奪罪，累│
│      │日下午4 時20│仁街110 巷1 之│之花店內假意詢問送│犯，處有期徒刑玖月│
│      │分許        │6 號店內      │花價格及看花，再乘│。                │
│      │            │              │其不備之際，奪取其│                  │
│      │            │              │配掛於頸部之金項鍊│                  │
│      │            │              │1條 （價值約60,000│                  │
│      │            │              │元，得手後騎乘改懸│                  │
│      │            │              │掛車號GJM-266 號車│                  │
│      │            │              │牌之車號CRR-275 號│                  │
│      │            │              │重型機車逃逸      │                  │
├───┼──────┼───────┼─────────┼─────────┤
│  8   │100 年6 月7 │新北市中和區民│持客觀上足供兇器使│王逸民犯攜帶兇器竊│
│      │日下午4 時50│享街114 巷口前│用之扳手1 只，拔取│盜罪，累犯，處有期│
│      │分許        │              │余琨銘所有之車號01│徒刑柒月，扣案之板│
│      │            │              │9-CGN 號重型機車車│手壹把，沒收之。  │
│      │            │              │牌1 面            │                  │
├───┼──────┼───────┼─────────┼─────────┤
│  9   │100 年6 月7 │新北市板橋區四│騎乘改掛車號019-CG│王逸民犯搶奪罪，累│
│      │日下午6 時40│維路289 巷31號│N 號車牌之車號CRR-│犯，處有期徒刑玖月│
│      │分許        │朝陽市場內    │275 號重型機車，乘│。                │
│      │            │              │謝梁連不備之際，奪│                  │
│      │            │              │取其配掛於頸部之金│                  │
│      │            │              │項鍊1 條（價值約20│                  │
│      │            │              │,000元）          │                  │
├───┼──────┼───────┼─────────┼─────────┤
│  10  │100 年6 月7 │新北市三重區同│騎乘改掛車號019-CG│王逸民犯搶奪罪，累│
│      │日晚間7 時30│安街31號前    │N 號車牌之車號CRR-│犯，處有期徒刑玖月│
│      │分許        │              │275 號重型機車，乘│。                │
│      │            │              │陳碧琯不備之際，奪│                  │
│      │            │              │取其配掛於頸部之金│                  │
│      │            │              │項鍊1 條（價值約20│                  │
│      │            │              │,000至30,000元）  │                  │
├───┼──────┼───────┼─────────┼─────────┤
│  11  │100 年8 月9 │新北市三重區三│趁李文華所有之車號│王逸民犯竊盜罪，累│
│      │日下午2 時許│和路2 段114 巷│K5Q-157 號重型機車│犯，處有期徒刑肆月│
│      │            │口            │疏未拔取鑰匙之機會│。                │
│      │            │              │，啟動引擎電門後竊│                  │
│      │            │              │取該機車          │                  │
├───┼──────┼───────┼─────────┼─────────┤
│  12  │100 年8 月9 │臺北市大同區延│持自備之鑰匙啟動引│王逸民犯竊盜罪，累│
│      │日下午3 時許│平北路2 段272 │擎電門之方式，竊取│犯，處有期徒刑肆月│
│      │            │巷22號前      │林忠韋所有停放於該│。                │
│      │            │              │處之車號CTM-809 號│                  │
│      │            │              │重型機車          │                  │
├───┼──────┼───────┼─────────┼─────────┤
│  13  │100 年8 月9 │新北市蘆洲區中│騎乘車號CYM-809 號│王逸民犯搶奪罪，累│
│      │日下午5 時15│正路192 巷口  │重型機車，乘洪美麗│犯，處有期徒刑玖月│
│      │分許        │              │不備之際，奪取其配│。                │
│      │            │              │掛於頸部之金項鍊1 │                  │
│      │            │              │條（價值20,000元  │                  │
│      │            │              │）                │                  │
├───┼──────┼───────┼─────────┼─────────┤
│  14  │100 年8 月13│臺北市萬華區青│持自備之鑰匙啟動引│王逸民犯竊盜罪，累│
│      │日下午4 時30│年路168 巷49弄│擎電門之方式，竊取│犯，處有期徒刑肆月│
│      │分許        │27號旁停車格  │吳俊德占有使用停放│。                │
│      │            │              │於該處之車號BGW-66│                  │
│      │            │              │3 號重型機車      │                  │
├───┼──────┼───────┼─────────┼─────────┤
│  15  │100 年8 月13│新北市蘆洲區正│騎乘車號BGW-663 號│王逸民犯搶奪罪，累│
│      │日下午6 時6 │和街16巷口附近│重型機車，乘陳楊淑│犯，處有期徒刑玖月│
│      │分許        │              │敏不備之際，奪取其│。                │
│      │            │              │配掛於頸部之金項鍊│                  │
│      │            │              │1 條（重約8 錢）  │                  │
└───┴──────┴───────┴─────────┴─────────┘